臺灣高雄地方法院民事裁定           100年度司財管字第87號
聲  請  人  兆豐資產管理股份有限公司
法定代理人  姜禮釷
上聲請人對被繼承人黃登奎聲請選任遺產管理人事件，本院裁定
如下：
    主  文
選任黃子哲地政士為被繼承人黃登奎（男，民國○○○年○○月
○○日生，身分證統一編號：Ｚ000000000號，民國九
十九年七月二十一日死亡）之遺產管理人。
程序費用新臺幣壹仟元由被繼承人黃登奎之遺產負擔。
    理  由
一、本件聲請意旨略以：緣鈞院受理99年度執字第125936號強制
    執行事件，命為辦理代位繼承登記時，得悉被繼承人黃登奎
    （男，民國○○年○○月○○日生，身分證統一編號：Ｚ000000000
    號）於99年7 月21日死亡，其繼承人均已拋棄繼承權，為便
    於強制執行程序之續行，及案外人黃子哲現職為地政士，具
    有不動產相關法律專業知識及職業經驗，堪任本件遺產管理
    人職務，聲請人並已徵詢其同意意願，如被繼承人家屬均無
    意願擔任，狀請鈞院選任黃子哲地政士為本件遺產管理人等
    語。
二、按「繼承開始時，繼承人之有無不明者，由親屬會議於1 個
    月內選定遺產管理人，並將繼承開始及選定遺產管理人之事
    由，向法院報明。」、「無親屬會議或親屬會議未於前條所
    定期限內選定遺產管理人者，利害關係人或檢察官，得聲請
    法院選任遺產管理人，並由法院依前項規定為公示催告。」
    、又「先順序繼承人均拋棄其繼承權時，由次順序之繼承人
    繼承，其次順序之繼承人有無不明或第四順序之繼承人均拋
    棄其繼承權者，準用關於無人承認繼承之規定。」，民法第
    1177條、第1178條第2 項、第1176條第6項 分別定有明文。
三、經查：
  (一)聲請人主張之前揭事實，業據其提出本院民事執行處100 年
    2  月22日雄院高99司執強字第125936號函、本院家事庭100
    年6 月13日雄院高99司繼司金字第2218號函、黃子哲地政士
    開業執照、戶籍資料、被繼承人之死亡除戶謄本、繼承系統
    表等件為證，並經本院依職權調取本院99年度司繼字第2736
    號、本院99年度司繼字第2218號拋棄繼承權卷宗核閱屬實，
    堪信為真實。
  (二)聲請人既對被繼承人有債權存在，為其債權人，自應屬利害
    關係人無訛。又被繼承人之繼承人均已依法拋棄繼承，復查
    無其他合法繼承人存在，揆諸前揭規定，自應準用關於無人
    承認繼承之規定，參以其親屬會議並未於死亡發生之日起1
    個月內為其選定遺產管理人並呈報本院，是聲請人以利害關
    係人之地位，向本院聲請選任遺產管理人，自屬有據。
  (三)本院審酌：被繼承人黃登奎前揭現存繼承人既均已依法拋棄
    繼承，可知顯已不願再與被繼承人之遺產有何糾葛，本無義
    務就其遺產再為管理；況擔任遺產管理人，主要係彙整被繼
    承人之財產，踐行被繼承人債權、債務之確認，並作適法合
    理之分配，且於有繼承人承認繼承時或遺產分配後，尚有剩
    餘時，將遺產移交繼承人或國庫，此須熟悉相關法律程序進
    行遺產處分；復聲請人聲請指定黃子哲地政士為被繼承人黃
    登奎之遺產管理人，並提出黃子哲之高雄市地政士開業執照
    影本1 件為憑，黃子哲既經考試院考試暨檢覈及格，而具有
    地政士身分，其對於遺產管理事件應甚熟稔，並就遺產管理
    人職務之遂行，有所助益，且身為地政士，應會秉公辦理，
    要不致有利害偏頗之虞，經本院電詢黃子哲地政士是否願意
    擔任本件遺產管理人，經黃子哲地政士表示願意擔任，亦有
    電話紀錄1 紙附卷可稽，為保障債權人之利益及期程序之公
    正、公信起見，本院認以選任黃子哲地政士為被繼承人黃登
    奎之遺產管理人為適當。另因本件被繼承人之全部繼承人均
    拋棄繼承，而「準用」無人承認繼承之規定，與繼承人有無
    不明之情形尚屬有間，是民法第1178條第2 項關於承認繼承
    之公示催告，即無準用之餘，附此敘明。
四、依非訟事件法第157 條、第24條第1 項，裁定如主文。
五、如對本裁定抗告，須於裁定送達後10日之不變期間內，向本
    院提出抗告狀，並繳納抗告費新臺幣1,000 元。
中    華    民    國    100   年    7     月    29    日
                  家事法庭  司法事務官  任士慧